【裁判字號】    95,台上,1341
【裁判日期】    950622
【裁判案由】    給付薪資等
【裁判全文】
最高法院民事判決            九十五年度台上字第一三四一號
    上  訴  人  甲○○
                        87之.
    訴訟代理人  陳鄭權律師
    上  訴  人  綠色四季生物科技股份有限公司
                        巷17.
    兼  法  定
    代  理  人  乙○○
    共      同
    訴訟代理人  陳淑真律師
上列當事人間請求給付薪資等事件，兩造對於中華民國九十四年
四月二十七日台灣高等法院第二審判決（九十二年度勞上字第五
六號），各自提起上訴，本院判決如下：
    主  文
原判決關於（一）命上訴人綠色四季生物科技股份有限公司給付
新台幣柒拾萬柒仟肆佰壹拾玖元本息（二）駁回上訴人甲○○對
上訴人綠色四季生物科技股份有限公司給付薪資差額及顧問費新
台幣壹拾伍萬肆仟捌佰參拾玖元本息之請求（三）駁回上訴人甲
○○就給付薪資差額及顧問費新台幣壹佰壹拾萬伍仟捌佰捌拾元
本息之上訴暨各該訴訟費用部分廢棄，發回台灣高等法院。
兩造其他上訴駁回。
第三審訴訟費用關於駁回其他上訴部分，由甲○○負擔四分之一
，餘由乙○○負擔。
    理  由
本件上訴人甲○○起訴主張：對造上訴人綠色四季生物科技股份
有限公司（下稱綠色公司）法定代理人乙○○出具承諾書，承諾
綠色公司以月薪新台幣（下同）三十萬元及乙○○願分三年給付
伊八十萬股綠色公司股票之方式，邀聘伊於民國九十年二月一日
起擔任綠色公司之總經理。伊上任後發現與伊當初受聘為公司效
命之理念不符，遂於九十一年三月八日以書面請辭總經理一職，
惟公司董事會遲未決議批准，且仍繼續利用伊之專業聲譽，以伊
為執行長、董事等名義對外發表高論，並進行增資事宜。伊為正
視聽並釐清權責，乃委請律師向綠色公司及董事會以書面通知自
九十一年八月九日起正式辭去總經理及董事之職務，始獲該公司
委託律師函覆同意辭職。迄伊辭職止，綠色公司尚欠伊薪資差額
一百二十六萬八千一百三十八元、被扣取之顧問費七十萬元、資
遣費四十七萬五千元，合計為二百四十四萬三千一百三十八元或
相當於薪資之無因管理報酬。乙○○亦未依承諾書應將轉讓之股
票辦理移轉登記後交付予伊等情，爰依契約關係求為命綠色公司
如數給付及加付法定利息；乙○○應交付其綠色公司股票二十五
萬股（已辦理過戶）及將其綠色公司股票十二萬九千四百五十二
股辦理股權過戶登記並交付予伊，綠色公司並應發給離職證明書
之判決。（第一審判命綠色公司給付八十六萬二千二百五十八元
本息，及乙○○應交付二十五萬股股票暨將三萬五千六百十六股
辦理移轉登記並交付甲○○，其餘為甲○○敗訴之判決；綠色公
司及乙○○各就其敗訴部分提起第二審上訴，甲○○僅就駁回其
請求綠色公司應給付一百十萬五千八百八十元本息及請求乙○○
應辦理九萬三千八百三十六股移轉登記並交付部分提起第二審上
訴，其餘資遣費、離職證明書等敗訴部分未據聲明不服；原審維
持第一審命綠色公司給付七十萬七千四百十九元本息及乙○○交
付股票二十五萬股並辦理移轉登記及交付股票二萬四千六百五十
八股之判決就上開部分駁回綠色公司與乙○○之上訴，並將第一
審逾上開部分所為綠色公司、乙○○敗訴判決廢棄，改判駁回甲
○○逾上開部分第一審之訴及甲○○之上訴，兩造各就其敗訴部
分提起第三審上訴）。
上訴人綠色公司及乙○○則以：甲○○擔任綠色公司總經理，其
與綠色公司間之委任關係業於九十一年三月八日經甲○○終止。
甲○○曾以綠色公司總經理之名義擔任中研院顧問之每月顧問費
十萬元，甲○○已同意綠色公司自九十年七月起至九十一年六月
止於原應給付之報酬內扣除；甲○○於九十一年三月八日辭任總
經理後，僅擔任專案執行人，同意公司從該月起每月再扣除總經
理津貼三萬元；又綠色公司於九十一年六月經董事會決議，將甲
○○同年五、六月報酬調整為每月十五萬元（含中研院顧問費十
萬元及房屋租金），甲○○在場表示勉為接受。此後，甲○○除
任董事外，並未兼任何職務，故未給薪，因此並無短付薪資。至
乙○○承諾以其持有公司股票無償贈與甲○○做為技術股，當時
雙方真意為「甲○○須任職滿三年」，對公司有實質貢獻，而甲
○○僅任滿一年，自無請求移轉交付股票之依據。縱認甲○○得
請求給付股票，乙○○亦僅負有依照甲○○任職總經理期間屆滿
年數計算之股份之義務，即僅得請求任滿第一年部分之股票等語
，資為抗辯。
原審以：甲○○主張之事實，業據提出承諾書、九十年二月至九
十一年五月薪資條、技術顧問委任契約書、經濟部研發服務產業
推動計畫書節錄本、辭職函等為證，且為綠色公司、乙○○所不
爭執。查甲○○擔任公司總經理係基於委任契約而非僱傭關係，
而經理人依民法第五百四十九條第一項規定原得隨時終止委任關
係。甲○○於九十一年三月八日向綠色公司提出辭職函，斯時公
司法定代理人乙○○雖出國未歸，然邱德才係乙○○出國時代為
聯繫處理一般事務之人，邱德才收到辭職函後，即傳真至乙○○
國外所在，由乙○○口頭批准，嗣乙○○回國後，於同年月二十
四日臨時董事會開會時，並說明甲○○已於同年月八日正式向董
事長遞出辭職函，公司印鑑已於三月初交出，不再參與公司經營
等語，有當日董事會會議紀錄在卷可稽，乙○○在該辭職函所批
示准予辭職之日期亦為三月八日當天。是綠色公司與甲○○間委
任關係，於同年三月八日已合法終止。甲○○雖以綠色公司九十
一年六月提交經濟部之計畫書、知識庫開發計畫等，仍列伊為公
司總經理，足徵辭職於九十一年八月九日始生效力云云。然甲○
○於當日提出辭呈後，公司在晨間會議及以後每星期五之正式會
議，均有對員工說，甲○○對外還是總經理，公司並沒有說明理
由，之所以如此，可能是怕對外會影響公司的形象及安撫員工之
情緒等情，亦據證人王雪即甲○○之秘書證述明確。可知公司係
對外刻意不宣布此一訊息，自難憑以認為辭職係同年八月九日始
生效。又甲○○在綠色公司任職總經理期間，擔任中央研究院生
物醫學科學研究所（下稱生醫研究所）動物室整建計畫總顧問，
每月領有該所直接匯入之顧問費十萬元之事實，業據證人即生醫
研究所副所長王寧結證屬實，參酌生醫研究所動物室整建工程顧
問費第一次開標記錄表及報價單之記載，受任人均為甲○○，其
技術顧問委任契約書受任人雖記載「綠色四季生物科技股份有限
公司總經理甲○○」，然並無綠色公司之用印，僅足認係表明甲
○○當時是在綠色公司擔任總經理之身分，並非以綠色公司法定
代理人之名義代表公司簽約，是前開技術顧問委任之契約關係存
在於中央研究院與甲○○間，堪予認定。則甲○○受領中央研究
院每月匯入之顧問費自與綠色公司無涉。綠色公司雖抗辯甲○○
同意將該顧問費視同為公司所付月薪之一部分，並提出九十年七
月七日董事會議記錄為論據，且經證人洪英傑即綠色公司董事證
稱：伊和甲○○都有參加該次董事會議，當時甲○○有同意等語
屬實。然公司法第一百七十八條、第二百零六條規定：董事對於
會議之事項，有自身利害關係致有害於公司利益之虞時，不得加
入表決。查上開九十年七月七日董事會會議紀錄既未依同法第一
百八十三條第一項、第三項（按九十四年六月二十二日公布修正
為第一項、第四項）記載關於決議方法、議事經過之要領，綠色
公司亦未提出有將該議事錄送達甲○○之證據，證人洪英傑並未
說明該次董事會如何決議，又該決議對於甲○○而言係有自身利
害關係，則甲○○有無在場表決或同意該提案，即有可疑。縱使
甲○○歷經數月未異議，亦不能因此推定甲○○有默示同意每月
扣減十萬元之意思，綠色公司扣減薪資，並非有據。從而，甲○
○請求綠色公司給付其就任總經理期間（九十年二月一日起至九
十一年三月八日止），綠色公司短付之薪資計七十萬七千四百十
九元及利息，為有理由，應予准許。次依承諾書所載，其內容並
無甲○○應在綠色公司服務滿三年之記載，其中第四項雖記載乙
○○轉讓股票給甲○○分期三年，然該三年僅係乙○○分期給付
之承諾，並無甲○○應做滿三年或有實質貢獻之要件，乙○○亦
未就此舉證以實其說，乙○○所辯，尚乏依據，難以採信。從而
，甲○○基於承諾書，按伊任職總經理期間（至九十一年三月八
日止）計算應轉讓之股票，請求乙○○交付第一年之股票二十五
萬股（業已過戶）予甲○○，及第二年股票二萬四千六百五十八
股（不足一年按比例計算）應過戶登記及交付甲○○，為有理由
，應予准許。甲○○對上訴人綠色公司及乙○○之請求逾此範圍
，均屬無據，非法所許等詞，為其心證之所由得。因而將第一審
命綠色公司給付超過七十萬七千四百十九元本息及命乙○○辦理
過戶登記及交付第二年股票超過二萬四千六百五十八股所為上訴
人綠色公司及乙○○敗訴判決部分均廢棄，改判駁回甲○○上開
第一審之訴及甲○○之上訴，並駁回綠色公司及乙○○其餘上訴
。
茲分二部分敘述：
(一)關於廢棄部分：（即甲○○請求綠色公司給付薪資差額及顧問
費之部分）
按股份有限公司董事會會議紀錄依公司法第二百零六條準用第一
百八十三條第一項、第四項規定固應記載關於決議方法、議事經
過之要領，並將該議事錄送達董事。惟議事錄漏未送達董事，尚
非不得請求補送達；關於決議方法、議事經過之要領記載不全，
依同條第六項僅係行政管理上其代表公司之董事應受處罰鍰，並
無得依同法第一百八十九條規定訴請法院撤銷其決議之餘地，自
非當然無效。且董事會會議紀錄不失為私文書，依民事訴訟法第
三百五十七條之規定，固應由舉證人證其真正，倘董事會就特定
議題有所決議，即不能因議事錄漏未送達董事或關於決議方法、
議事經過之要領記載不全，逕視為不存在或無效。查上開九十年
七月七日董事會會議紀錄之出席簽到表甲○○曾簽名其上，為其
所是認，（見第一審卷第一六一、四九頁）雖其否認該議事錄之
真正，然綠色公司為證明該議事錄真正曾聲請訊問證人駱志培、
顏莉玲（見原審卷第一宗第一二三、一二四頁），此攸關甲○○
是否同意將該顧問費視為公司薪資之一部分，自屬其重要攻擊防
禦方法，原審就證人駱志培、顏莉玲證言（見原審卷第一宗第一
四二至一四九頁）是否可採，未說明其取捨意見，遽以上開理由
為綠色公司不利之認定，自難謂無判決不備理由之違法。又甲○
○自始主張被扣取之顧問費僅七十萬元（見第一審勞調字卷第一
○頁），原審認綠色公司應給付七十萬七千四百十九元，並未說
明超過七十萬元顧問費以外之依據為何，亦嫌疏略。另甲○○於
原審主張縱令委任關係於三月間終止，惟綠色公司仍繼續利用伊
名義宣傳，實質上仍以總經理奉獻己力，亦得本於無因管理規定
請求報酬等語（見原審卷第一宗第三一、三二頁）原審就此未詳
予調查審認，亦有可議。綠色公司及甲○○上訴論旨，各自指摘
原判決關於其不利部分為不當，求予廢棄，非無理由。
(二)關於駁回其他上訴部分：（即甲○○請求辦理股票過戶登記及
交付部分）
原審以前揭理由維持第一審命乙○○交付第一年之綠色公司股票
（下同）二十五萬股並辦理過戶登記及交付第二年股票二萬四千
六百五十八股之判決而駁回乙○○就該部分之上訴，並將第一審
所為乙○○逾上開部分（即第二年股票一萬零九百五十八股部分
）之敗訴判決，予以廢棄，改判駁回甲○○逾上開部分第一審之
訴及甲○○之上訴，經核於法並無違誤，甲○○及乙○○上訴論
旨，各就原審取捨證據、認定事實之職權行使，指摘此部分原判
決關於其不利部分為不當，聲明廢棄，均為無理由。
據上論結，本件甲○○之上訴一部為有理由，一部為無理由，綠
色公司之上訴為有理由，乙○○上訴為無理由。依民事訴訟法第
四百七十七條第一項、第四百七十八條第二項、第四百八十一條
、第四百四十九條第一項、第七十九條，判決如主文。
中    華    民    國  九十五  年    六    月  二十二  日
                      最高法院民事第七庭
                          審判長法官  劉  福  來
                                法官  黃  秀  得
                                法官  吳  謀  焰
                                法官  李  寶  堂
                                法官  葉  勝  利
      本件正本證明與原本無異
                                      書  記  官
最高法院民事裁定
    主  文
本件判決主文欄原載：
原判決關於（一）命上訴人綠色四季生物科技股份有限公司給付
新台幣柒拾萬柒仟肆佰壹拾玖元本息（二）駁回上訴人甲○○對
上訴人綠色四季生物科技股份有限公司給付薪資差額及顧問費新
台幣壹拾伍萬肆仟捌佰參拾玖元本息之請求（三）駁回上訴人甲
○○就給付薪資差額及顧問費新台幣壹佰壹拾萬伍仟捌佰捌拾元
本息之上訴暨各該訴訟費用部分廢棄，發回台灣高等法院。
兩造其他上訴駁回。
第三審訴訟費用關於駁回其他上訴部分，由甲○○負擔四分之一
，餘由乙○○負擔。
應更正為：
原判決關於（一）維持第一審命上訴人綠色四季生物科技股份有
限公司給付新台幣柒拾萬柒仟肆佰壹拾玖元本息（二）駁回上訴
人甲○○對上訴人綠色四季生物科技股份有限公司給付薪資差額
及顧問費新台幣壹拾伍萬肆仟捌佰參拾玖元本息之請求（三）駁
回上訴人甲○○就給付薪資差額及顧問費新台幣壹佰壹拾萬伍仟
捌佰捌拾元本息之上訴暨各該訴訟費用部分廢棄，發回台灣高等
法院。
乙○○之上訴及甲○○之其他上訴均駁回。
第三審訴訟費用關於駁回上訴及其他上訴部分，由甲○○負擔四
分之一，餘由乙○○負擔。
中    華    民    國  九十五  年    七    月   十三   日
                      最高法院民事第七庭
                          審判長法官  劉  福  來
                                法官  黃  秀  得
                                法官  吳  謀  焰
                                法官  李  寶  堂
                                法官  葉  勝  利
      本件正本證明與原本無異
                                      書  記  官
中    華    民    國  九十五  年    七    月   二十   日


司法院資訊處製作；財團法人民間司法改革基金會備份。
